【裁判字號】    90,易,647
【裁判日期】    901009
【裁判案由】    偽造文書
【裁判全文】
臺灣士林地方法院刑事判決                     九十年度易字第六四七號
    聲  請  人  臺灣士林地方法院檢察署檢察官
    被      告  甲○○
右列被告因偽造文書案件，經檢察官聲請簡易判決處刑（九十年度偵字第三九二九號
），本院認不得為簡易判決處刑（九十年度簡字第九四一號），改依通常程序審理，
判決如左：
    主  文
甲○○共同偽造印文，足以生損害於他人，處有期徒刑肆月，如易科罰金以佰元折
算壹日。緩刑參年。偽造如事實欄所載甲○○「私立淡江大學學士學位證書」原本、
影本（含其上偽造之「私立淡江大學」印文各壹枚）各壹紙、偽造如事實欄所載甲○
○「私立淡江大學學士學位證書」傳真本上所偽造之「私立淡江大學」印文壹枚，均
沒收。
    事  實
一、甲○○並無大學學歷，其為求取較佳之工作機會，於民國（下同）八十九年五月
    中旬自某雜誌刊登之廣告上得知有專辦大學學位證書之途徑，即與真實姓名、年
    籍不詳，自稱「張老師」之成年男子（下稱「張老師」，另案由臺灣板橋地方法
    院檢察署偵查中）聯絡，雙方約定由甲○○支付新台幣（下同）十五萬元即可取
    得大學學士學位證書，二人即基於共同偽造大學學士學位之犯意聯絡，由甲○○
    於八十九年六月間某日，在台北市北投區北投車站附近之「麥當勞速食店」交付
    其學士照片予「張老師」，供「張老師」偽造甲○○於私立淡江大學畢業之學士
    學位證書。又於八十九年七月下旬某日，「張老師」在上址交付貼有甲○○照片
    、上加蓋偽造「私立淡江大學」印文一枚之偽造私立淡江大學學士學位證書影本
    一紙予甲○○，甲○○即交付六萬元予「張老師」，並言明俟其向私立淡江大學
    查證相關資料已登記後，即交付餘款九萬元。嗣甲○○明知該私立淡江大學學士
    學位證書影本係偽造之特種文書，仍基於行使偽造特種文書之犯意，於八十九年
    十二月八日下午二時十二分許，將上開偽造之私立淡江大學土學士學位證書影本
    傳真至私立淡江大學，查詢相關資料有無在該核登記，而行使該偽造之特種文書
    ，足以生損害於淡立淡江大學對於學歷審核及管理之正確性。嗣因私立淡江大學
    查知甲○○未曾在該校就讀，始循線查悉上情。
二、案經淡江大學告訴台灣士林地方法院檢察署檢察官偵查後聲請簡易判決處刑，本
    院改依通常程序審理。
    理  由
一、訊據被告甲○○，固坦承有於上開時、地，約定以十五萬元代價取得上開偽造之
    私立淡江大學土學士學位證書，並持以行使之事實，惟辯稱：一開始並不知道「
    張老師」是要偽造學位證書，伊當初只想要取得有推廣進修機會的資格即可云云
    ，惟查：右開事實，業據告訴代理人韓名銅律師指訴甚詳，復有上貼被告照片偽
    造之私立淡江大學土學士學位證書傳真本影本一紙在卷可稽，且被告當初若僅是
    想取得可再進修機會之資格，當無支付十五萬元高價之必要，且豈有於「張老師
    」交付其偽造之私立淡江大學土學士學位證書時，不僅無疑且仍持向私立淡江大
    學查證之理，所辯不足採信，本案事證明確，被告之犯行洵堪認定。
二、核被告所為，係犯刑法第二百十二條、第二百十六條之行使造偽造特種文書罪名
    及同法第二百十七條之偽造印文罪（所偽造之上開學士學位證書上有偽造一枚私
    立淡江大學之印文），其偽造特書文書後持以行使，偽造之低度行為，已為行使
    之高度行為所吸收，不另論罪。被告與不詳姓名之成年男子「張老師」，對於上
    開偽造大學學士學位證書之犯行，互有犯意聯絡，及行為分擔，均為共同正犯。
    被告行使偽造特種文書罪與偽造印文罪二罪間，具有手段、目的之牽連關係，為
    牽連犯，應從一重論以偽造印文罪處斷，聲請人雖未就此偽造印文罪部分聲請簡
    易判決處刑，惟此部分與前開經聲請簡易判處刑之部分具有牽連犯之關係，已如
    前述，為聲請簡易判決處刑效力所及，本院自得併予審理。爰審酌被告之素行尚
    佳、所犯情節、所生損害、犯後態度等一切情狀，量處如主文所示之刑。按刑法
    第四十一條業於九十年一月十日公布修正，並於同年一月十二日生效，該條第一
    項規定：「犯最重本刑為五年以下有期刑以下之刑之罪，而受六個月以下有期徒
    刑或拘役之宣告，因身體、教育、職業、家庭之關係或其他正當事由，執行顯有
    困難者，得以一元以上三元以下折算一日，易科罰金。但確因不執行所宣告之刑
    ，難收矯正之效，或難以維持法秩序者，不在此限。」，本件被告犯罪後法律已
    變更，但被告所犯為最重本刑三年以下之罪，法律變更對於被告不生影響，依刑
    法第二條第一項前段規定，應適用行為時之刑法第四十一條第一項前段規定諭知
    易科罰金之折算標準。又被告前未曾受有期徒刑以上刑之宣告，有台灣士林地方
    法院檢察署刑案資料查註紀錄表、臺灣高等法院被告全國前案紀錄表各一份在卷
    可稽，其因一時失慮，偶罹刑典，事後已深具悔意，經此刑之宣告後，應知警惕
    而無再犯之虞，本院因認暫不執行其刑為當，予以宣告緩刑三年，用啟自新。
三、偽造甲○○「私立淡江大學學士學位證書」（含偽造「私立淡江大學」印文一枚
    ）原本一紙、已交付予被告之證書影本一紙（含偽造「私立淡江大學」印文一枚
    ），雖未扣案，惟亦未能證明已滅失，而該證書原本尚未交付被告，仍屬該「張
    老師」所有，影本則已交付被告為被告所有，然渠二人為共犯，且此等證書為供
    被告等犯罪所用之物，均應依刑法第三十八條第一項第二款規定，併予宣告沒收
    。至於上開偽造證件傳真至淡江大學之傳真本，已非被告所有，然其上偽造之「
    私立淡江大學」印文一枚，仍應依刑法第二百十九條規定併予宣告沒收。
據上論斷，應依刑事訴訟法第四百五十二條、第二百九十九條第一項前段，刑法第二
條第一項前段、第二十八條、第二百十六條、第二百十二條、第二百十七條、第五十
五條、第四十一條第一項前段、第七十四條第一款、第三十八條第一項第二款、第二
百十九條，罰金罰鍰提高標準條例第一條前段、第二條，逕以簡易判決處刑如主文。
中      華      民      國      九十      年      十    月      九    日
                                臺灣士林地方法院刑事第四庭
                                    法  官  楊迺伶
右正本證明與原本無異。
                                    書記官  趙彩彤
中      華      民      國      九十      年      十      月          日
附錄本判決論罪科刑依據之法條：
中華民國刑法第二百十九條


司法院資訊處製作；財團法人民間司法改革基金會備份。
